【裁判字號】    92,判,287
【裁判日期】    920314
【裁判案由】    贈與稅
【裁判全文】
最  高  行  政  法  院  判  決                    九十二年度判字第二八七號
    上  訴  人  乙○○
    訴訟代理人  甲○○
    被 上訴 人  財政部臺北市國稅局
    代  表  人  丙○○
右當事人間因贈與稅事件，上訴人對於中華民國九十年十二月十九日臺北高等行政法
院九十年度訴字第三四三號判決，提起上訴，本院判決如左：
    主  文
上訴駁回。
上訴審訴訟費用由上訴人負擔。
    理  由
一、本件上訴人在原審起訴意旨略以：被上訴人以上訴人於民國八十三年一月二十七
    日及二十九日，分別自其第一商業銀行仁和分行（以下簡稱第一銀行）取款新台
    幣（下同）九九○、○○○元、五五○、○○○元、四四○、○○○元轉存同居
    家屬林春梅同行帳戶，及於同年月二十九日自第一銀行取款一五、○○○、○○
    ○元交付林春梅電匯，另於同年二月一日將其名下資生堂股份有限公司（以下簡
    稱資生堂公司）股票二○、三五八股計五二、二九八、四八一元移轉與林春梅。
    案經被上訴人查獲，核定上開贈與金額計六九、二七八、四八一元，併同當年度
    已申報贈與額四五○、○○○元，核定上訴人八十三年度贈與總額為六九、七二
    八、四八一元，淨額為六九、二七八、四八一元，應納稅額為二八、八六○、四
    九○元，發單補徵贈與稅。又以上訴人於八十三年間數次贈與財產予林春梅，未
    依遺產及贈與稅法第二十四條規定，於贈與之日起三十日內辦理贈與稅申報，且
    同年十二月六日申報贈與四五○、○○○元，未依遺產及贈與稅法第二十五條規
    定將同一年內以前各次贈與財產合併申報，乃依遺產及贈與稅法第四十五條規定
    ，按所漏稅額處以一倍之罰鍰二八、八六○、四九○元。上訴人不服，循序提起
    本件行政訴訟。查上訴人與林春梅並非親屬關係，只是男女朋友關係，該項金錢
    移轉係朋友間借貸關係，而非贈與關係，依民法第一百二十五條規定請求權為十
    五年，上訴人在請求權時效內並未表示免除林春梅債務，且林春梅已於八十九年
    四月五日清償該項債務一六、九八○、○○○元，並無遺產及贈與稅法第五條第
    一款視同贈與之情形，被上訴人逕課贈與稅並處稅額一倍罰鍰，於法無據。上訴
    人與林春梅十餘年前同居時，要求林春梅同居一年，答應林女因延誤婚姻及名譽
    損失，以資生堂公司及華資粧業二家公司股票折價六一、○七四、○○○元，交
    付林春梅為賠償金。此為上訴人以股票換取林女同居之代價，支付財物換取女子
    同居為代價，是項行為與無償意義不符，雖有違善良風俗，並無課徵贈與稅之規
    定。林女承受股票，必須與上訴人同居一年為抵償，豈能說是無償取得。本案是
    否為贈與行為，全在於兩造對稅法認知之差異，上訴人無過失亦無故意不申報贈
    與稅，原處分加處一倍罰鍰，並不洽當。綜此，原處分及一再訴願決定顯屬違誤
    ，請判決撤銷原處分、訴願決定等語。
二、被上訴人則以：上訴人轉存及電匯系爭存款一六、九八○、○○○元予林春梅，
    有第一銀行活期儲蓄存款存、取款憑條、匯款單影本附卷可稽，上訴人並未提示
    任何移轉系爭存款為借貸之證明。又查上訴人移轉系爭資生堂公司股票價值五二
    、二九八、四八一元予林女，有證券交易稅繳款書影本及核計資生堂公司資產淨
    值之相關資料附卷可稽，上訴人亦未能提示此部分非贈與之資金及相關證明資料
    供核，是原核定課徵贈與稅額二八、八六○、四九○元，並無不合。上訴人提起
    行政訴訟時，雖提示林春梅為存款人，存款金額一六、九八○、○○○元，存款
    戶名為上訴人之第一銀行存款存根聯影本供核，主張該項金錢移轉係朋友間借貸
    關係，業已清償該項債務，惟查所主張資金回轉存款日期為八十九年四月五日，
    係於復查決定並提起訴願後，顯係臨訟彌縫之作，核無足採。依舉證責任分配原
    則，應由主張積極事實之一方負舉證責任，在別無其他具體資料佐證前，尚難僅
    憑上訴人一己之詞即認確有借貸情事。另關於移轉與林春梅資生堂股份有限公司
    股票二○、三五八股價額五二、二九八、四八一元部分，上訴人亦未提示非為贈
    與之資金及相關證據佐證，被上訴人核認股票移轉行為係屬無償贈與，自無不合
    。又上訴人於八十三年一、二月間數次贈與銀行存款與股票予林春梅，未依遺產
    及贈與稅法第二十四條規定，於贈與之日起三十日內向被上訴人辦理贈與稅申報
    ，又於同年十二月六日為贈與稅申報時，未依遺產及贈與稅法第二十五條規定將
    同一年內以前各次贈與財產合併申報，案經被上訴人查得，有贈與稅申報資料一
    份、第一商業銀行活期儲蓄取款及存款憑條影本各三張、匯款傳票影本一張及資
    生堂公司股東投資變動情形表及資產負債表等資料附案為證，違章事證明確，乃
    按所漏稅額二八、八六○、四九○元處以一倍之罰鍰二八、八六○、四九○元，
    核無不合。據上論述，原處分及一再訴願決定應無違誤等語，資為抗辯。
三、原審斟酌全辯論意旨及調查證據之結果，以：按「凡經常居住中華民國境內之中
    華民國國民，就其在中華民國境內或境外之財產為贈與者，應依本法規定，課徵
    贈與稅。」「本法稱贈與，指財產所有人以自己之財產無償給與他人，經他人允
    受而生效力之行為。」「除第二十條所規定之贈與外，贈與人在一年內贈與他人
    之財產總值超過贈與稅免稅額時，應於超過免稅額之贈與行為發生後三十日內，
    向主管稽徵機關依本法規定辦理贈與稅申報。」「同一贈與人在同一年內有兩次
    以上依本法規定應申報納稅之贈與行為者，應於辦理後一次贈與稅申報時，將同
    一年內以前各次之贈與事實及納稅情形合併申報。」「納稅義務人對依本法規定
    ，應申報之遺產或贈與財產，已依本法規定申報而有漏報或短報情事者，應按所
    漏稅額處以一倍至二倍之罰鍰。」為行為時遺產及贈與稅法第三條第一項、第四
    條第二項、第二十四條第一項、第二十五條及第四十五條所明定。又「未公開上
    市之公司股票，以繼承開始日或贈與日該公司之資產淨值估定之。」復為同法施
    行細則第二十九條第一項規定。經查上訴人轉存及電匯系爭存款一六、九八○、
    ○○○元予林春梅，有第一銀行活期儲蓄存款存、取款憑條、匯款單影本附原處
    分卷可稽，上訴人雖主張上開款項係借款，並提出八十九年四月五日清償該項債
    務一六、九八○、○○○元之證明，惟上訴人並未能說明何以同一期間之股票移
    轉為同居代價，現金移轉為借貸，及林春梅前後何以須借貸如此鉅款，自難採信
    。又上訴人移轉系爭資生堂公司股票價值五二、二九八、四八一元予林女，有證
    券交易稅繳款書影本及核計資生堂公司資產淨值之相關資料附該局卷可稽。上訴
    人雖亦主張以資生堂公司股票折價六一、○七四、○○○元換取林女同居之代價
    ，作為林女因延誤婚姻及名譽損失，交付林春梅為賠償金云云，惟上訴人於原審
    審理中亦自承林春梅早與伊同居二十餘年，現已育有二子，是豈有同居二十餘年
    後始給付同居代價之理，本件違章事證明確，被上訴人予以核課贈與稅額二八、
    八六○、四九○元及按所漏稅額二八、八六○、四九○元處以一倍罰鍰二八、八
    六○、四九○元，並無不合，一再訴願決定遞予維持，於法並無不合，因將原決
    定及原處分均予維持，駁回上訴人之訴。
四、本院查：原判決以上訴人轉存及電匯存款一六、九八○、○○○元予林春梅，有
    第一銀行活期儲蓄存款、取款憑條、匯款單影本附卷可稽，上訴人雖主張上開款
    項係借款，並提出八十九年四月五日清償該項債務一六、九八○、○○○元之證
    明，惟上訴人並未能說明何以同一期間之股票移轉為同居代價，現金移轉為借貸
    ，及林春梅何以需借貸如此鉅款，自難採信。又上訴人移轉系爭股票價值五二、
    二九八、四八一元予林女，有證券交易稅繳款書影本及計算股票價值之相關資料
    附卷可稽。上訴人雖亦主張以股票折價六一、○七四、○○○元換取林女同居之
    代價，作為因延誤婚姻及名譽損失，交付林春梅為賠償金云云，惟上訴人於原審
    審理中亦自承林春梅與伊同居多年，現已育有二子，是豈有同居二十餘年後始給
    付同居代價之理，因此認定本件違章事證明確。查原判決已敘明其所憑之證據及
    形成心證之理由，核與行為時遺產及贈與稅法第三條第一項及第四條第二項規定
    及證據法則、論理法則均無違，上訴意旨無非係對原審認定事實取捨證據之職權
    行使，加以指摘求為廢棄，核無可採。次查訴外人林春梅係本件之受贈人，為利
    害關係人，縱傳訊其到庭為證，其證詞亦難遽予採信，且本案依卷內資料，已足
    認定本案之事實，原審未傳訊林春梅為證，與判決結果尚無影響。上訴意旨以此
    指摘原判決違誤，亦屬無據而非可採。從而，原審斟酌全辯論意旨及調查證據之
    結果，將原決定及原處分均予維持，駁回上訴人之訴，核無違誤。上訴論旨，仍
    執前詞，指摘原判決違誤，求予廢棄，難認有理由，應予駁回。
據上論結，本件上訴為無理由，爰依行政訴訟法第二百五十五條第一項、第九十八條
第三項前段，判決如主文。
中    華    民    國    九十二      年      三        月      十四      日
                    最 高 行 政 法 院  第 一 庭
                                審 判 長 法  官      黃  綠  星
                                         法  官      高  啟  燦
                                         法  官      蔡  進  田
                                         法  官      黃  璽  君
                                         法  官      廖  宏  明
右  正  本  證  明  與  原  本  無  異
                                         法院書記官  彭  秀  玲
中    華    民    國    九十二      年      三        月      十四      日


司法院資訊處製作；財團法人民間司法改革基金會備份。
